【裁判字號】    92,婚,1292
【裁判日期】    921106
【裁判案由】    離婚
【裁判全文】
臺灣板橋地方法院民事判決  九十二年度婚字第一二九二號
    原      告  甲○○○○○○.
    被      告  乙○○
右當事人間請求離婚事件，本院判決如左：
    主    文
准原告與被告離婚。
訴訟費用由被告負擔。
    事    實
甲、原告方面：
一、聲明：如主文所示。
二、陳述：兩造於民國六十四年四月十一日結婚，育有子女二人均已成年。原告於婚
    後始知悉被告疑心病重，非常嘮叨，亂發脾氣、動輒辱罵原告，詎被告於八十二
    年後疑心病更重，要求原告每日報告行蹤，否則即大吵大鬧，全家無安寧，被告
    甚至向親友多方查證，被告又向鄰居說原告在外「討客兄」，因此貽笑街坊，亦
    造成原告名譽及身心傷害。兩造於八十七年五月間因上情再發生爭吵，原告不堪
    被告長期虐待且兩造已每日吵架十多年，原告徵得子女同意後離家迄今。被告於
    八十八年十月間主動同意離婚，邀原告簽訂離婚協議書，然事後又拒絕辦理離婚
    登記。兩造自八十七年分居迄今已五年之久，婚姻有名無實，因兩造婚姻存有難
    以維持之重大事由，為此原告依民法第一千零五十二條第一項第三款及同條第二
    項之規定訴請離婚。
三、證據：提出
    妹王素貞及兩造女兒李欣穎。
乙、被告方面：
一、聲明：駁回原告之訴。
二、陳述：原告自八十七年五月離家迄今，被告不同意離婚，被告目前中風，如果要
    離婚也要等被告身體較好時，被告才同意離婚。
    理   由
一、兩造係夫妻關係，有原告提出之
二、原告主張其不堪被告長期吵鬧及被告向鄰居侮辱說原告在外「討客兄」而離家，
    致兩造分居已達五年之事實，業據證人即兩造女兒李欣穎到庭證稱：「我父母自
    八十三年、八十四年起就開始吵得很嚴重，每天吵架，我爸爸都不讓媽媽睡覺，
    爸爸每天晚上像錄音機一直重覆吵，還告訴左右鄰居、菜市場的人、及親戚，說
    我媽媽『討客兄』，還罵我媽媽『不要臉』、『出去被人幹』，後來我媽媽終於
    八十七年五月搬出去，兩造自此即未有往來，我媽不敢讓我爸爸知道住址，因為
    任何人都無法長期忍受這種精神騷擾。兩造於八十七年十月間曾簽定離婚協議書
    ，但後來我爸爸後悔不去辦登記」等語；又原告之妹王素貞亦到庭證稱：「兩造
    自七十六年左右就一直吵，被告老是重覆嘮叨同樣的話，後來甚至打電話給親戚
    朋友及我，說原告『討客兄』、『又出去被人幹』，後來八十七年原告搬出去，
    兩造就沒來往，被告曾於八十六年間到我住處樓下大叫說原告出去『討客兄』、
    『出去被人幹』，我為此與被告大吵一架」等語。又被告對兩造已分居長達五年
    之事實並不爭執。是以，原告主張兩造因經常而吵架、被告經常侮辱原告名譽而
    感情不睦，原告因而離家致分居長達五年之情，自堪信為真實。
四、按維護人格尊嚴為我國憲法保障人民自由權利之基本理念；又按民法親屬編於七
    十四年六月三日修正前，第一千零五十二條就裁判離婚原因，原採列舉主義，迄
    七十四年六月三日修正公布時，於同條增列第二項離婚事由之概括規定「有前項
    以外之重大事由難以維持婚姻者，夫妻之一方，得請求離婚」，其立法本旨，乃
    以同條第一項各款列舉之離婚原因過於嚴格，故增列第二項，即夫妻一方之事由
    ，雖不備同條第一項所列各款之要件，祇須按其事由之情節，在客觀上確實難以
    維持婚姻生活者，亦得請求裁判離婚，使夫妻請求裁判離婚之事由較富彈性（最
    高法院七十六年台上字第一六五號判決、同院八十六年三月四日第二次民事庭會
    議決議意旨參照）。兩造於共同婚姻生活時，被告經常對鄰居、菜市場的人、親
    友以侮辱性語言說原告在外「討客兄」、「出去被人幹」等穢語，造成原告人格
    尊嚴重大侮辱，原告不堪被告的精神虐待及長期吵架之精神壓力而離家，兩造遂
    分居迄今已逾五年，顯見兩造間之婚姻實已生重大破綻，若任兩造間此種危害他
    方生活之婚姻關係繼續存在，洵與民法上開規定之立法本旨有違，是以兩造之婚
    姻確已達難以維持之程度。從而，原告依民法第一千零五十二條第二項之規定訴
    請離婚，應予准許。
五、兩造既經本院認定有無法維持婚姻之重大事由，已如前述，並准予兩造離婚，則
    原告另以民法第一千零五十二條第一項第三款事由請求判決離婚，應屬為達同一
    目的之訴之合併，自無庸再予審酌論列，附此說明。
六、結論：本件原告之訴為有理由，依民事訴訟法第七十八條，判決如主文。
中      華      民      國    九十二    年     十一     月      六      日
                                    臺灣板橋地方法院家事法庭
~B法      官  黃惠瑛
右正本證明與原本無異
中      華      民      國    九十二    年     十一     月      五      日
~B法院書記官  林月蓉


司法院資訊處製作；財團法人民間司法改革基金會備份。
